【裁判字號】    99,交聲,3697
【裁判日期】    991220
【裁判案由】    聲明異議
【裁判全文】
臺灣臺中地方法院交通事件裁定        99年度交聲字第3695號
原處分機關  交通部公路總局臺中區監理所
異  議  人
即受處分人  何四聰
上列異議人即受處分人因違反道路交通管理處罰條例案件，對於
交通部公路總局臺中區監理所民國99年 9月17日所為之處分（中
監違字第裁60-ZHP013861、60-ZHQ012815、60-ZCR028345、60-Z
DP025084號裁決書），聲明異議，本院裁定如下：
    主    文
異議均駁回。
    理    由
一、原處分意旨略以：異議人即受處分人何四聰所有車牌6V－75
    99號自用小客車，於如附表編號１至４所示時地，均因有如
    附表編號１至４所示違規事實，經如附表編號１至４所示舉
    發機關各依違反道路交通管理處罰條例第27條第 1項規定逕
    行舉發，異議人於所定期限到案申訴，經原舉發機關查覆其
    舉發無誤，原處分機關交通部公路總局臺中區監理所乃於民
    國99年 9月17日以如附表編號１至４所示裁決書，分別裁處
    異議人罰鍰新臺幣（下同）各3,000元。
二、聲明異議意旨略以：(一)關於中監違字第裁60-ZHP013861、60
    -ZHQ012815號處分部分，異議人於99年 1月27日依遠通電收
    股份有限公司（下稱遠通電收公司）門市指定更換電池，同
    年2月3日又經遠通電收公司確認ｅ通機無故障，99年 2月26
    日未感應到，應係遠通電收公司沒將ｅ通機修好，其反加收
    作業費50元，並不合理，正在釐清事實時，即收到舉發單 2
    張，此為遠通電收公司之疏失，應由其負責。(二)關於中監違
    字第裁60-ZCR028345、60-ZDP025084號處分部分，異議人並
    未收到補繳費用通知單，經申訴後，據回復已於99年 6月14
    日寄存於台中大智郵局，惟按理郵件15日未領件，應會退回
    原單位，原單位應再通知，而非立即開立舉發單。爰提起聲
    明異議，請求撤銷原處分等語。
三、按汽車行駛於應繳費之公路、橋樑、隧道或輪渡，不依規定
    繳費者，處汽車所有人或駕駛人新臺幣3,000元以上6,000元
    以下罰鍰，並追繳欠費，道路交通管理處罰條例第27條第 1
    項定有明文。次按汽車駕駛人行經設有收費站之道路，不依
    規定停車繳費，當場不能或不宜攔截製單舉發者，得逕行舉
    發；第 1項逕行舉發，應記載車輛牌照號碼、車型等可資辨
    明之資料，以汽車所有人為被通知人製單舉發，道路交通管
    理處罰條例第7條之2第1項第 6款、第4項亦有規定。又汽車
    通行於應繳通行費之公路，經收費站不依規定繳費者，徵收
    機關應向其追繳通行費及加收追繳作業費用；前項追繳作業
    費用包含車籍資料查詢費、照片費、帳單列印費、掛號郵資
    費、人工作業費及繳款手續費，各該費用由徵收機關核定之
    ；有第一項違規行為者，另由公路主管機關依道路交通管理
    處罰條例第27條規定處罰之；車輛不依規定繳納通行費，營
    運單位之自動收費系統應將該用路人車輛之車種、牌照號碼
    、通行時間、地點、行駛方向等予以記錄並照相或錄影存記
    ；營運單位應依本局（指交通部高速公路局）查明之車籍資
    料，製發「補繳通行費及作業處理費通知單」，追繳通行費
    並加收作業處理費用。交通部公路通行費徵收管理辦法第15
    條及交通部臺灣區○道○○○路局電子收費申裝及欠費追繳
    作業注意事項第13條第1項、第2項亦分別規定甚明。
四、依據前開規定，關於汽車行駛於應繳納通行費之國道高速公
    路未依規定繳納時，應由營運單位即遠通電收公司寄發補繳
    通行費通知單通知用路人補繳，逾期未繳納者，再移送警察
    機關依道路交通管理處罰條例第27條第 1項規定逕行舉發。
    準此，裝設「ｅ通機」而行駛 ETC車道之車輛，若有未完成
    扣款情形，即應定期予用路人補繳費用之期限，在該補繳期
    限屆至前，用路人是否有「不依規定繳費」之違規行為，仍
    屬不確定狀態，尚無從據為舉發，故應認於補繳費用期限屆
    滿後仍未補繳，其違規行為始行成立。是本件異議人違規時
    間應以繳費期限屆滿之翌日即如附表編號１、２、３、４所
    示違規時間，方屬正確，各舉發違反道路交通管理事件通知
    單所載之違規時間，亦為相同之記載，惟原處分機關在該 4
    份裁決書上載列車輛通過收費站時，為其違規時間，尚有違
    誤，此部分應予更正為如附表編號１、２、３、４所示違規
    時間，合先敘明。
五、經查：
  (一)關於中監違字第裁60-ZHP013861、60-ZHQ012815號裁決書
      部分：
    １、異議人所有車牌6V-7599號自用小客車，於99年2月26日
        12時 8分許及同日12時30分許，分別於如附表編號１、
        ２所示時地，因「無ｅ通機或其他問題致未完成扣款」
        ，遠通電收公司即依交通部臺灣區○道○○○路電子收
        費申裝及欠費追繳作業注意事項規定，以「補繳通行費
        及作業處理費通知單」定於99年 6月10日以前補繳，該
        通知單業於99年 5月21日由異議人本人親自簽收而合法
        送達（送達地址為臺中市○區○○街218巷 12號）等情
        ，為異議人所不否認，並有採證相片 2幀、異議人聲明
        異議狀所提出該 2份通知單正本、交通部臺灣區○道○
        ○○路局善化收費站99年 8月31日高善稽字第09900011
        32號函在卷足憑，足見異議人所有上開車輛，確有如附
        表編號１、２所示未繳通行費之情事，且各補繳費用通
        知業已合法送達給異議人，異議人自可由該等通知單清
        楚明瞭應於期限內補繳通行費之義務。又異議人未於99
        年 6月10日以前補繳通行費用，如附表編號１、２所示
        舉發機關乃分別逕行舉發，異議人於所定期限到案申訴
        ，經原舉發機關查覆其舉發無誤，原處分機關乃於99年
        9 月17日以如附表編號１、２所示裁決書，分別裁處異
        議人罰鍰各 3,000元等情，有內政部警政署國道公路警
        察局ZHP013861、ZHQ012815舉發違反道路交通管理事件
        通知單、交通部臺灣區○道○○○路局善化收費站99年
        8 月31日高善稽字第0990001132號函、如附表編號１、
        ２所示裁決書存卷可參，是異議人確有如附表編號１、
        ２所示「汽車行駛於應繳費之公路不依規定繳費，經通
        知限期補繳，仍未繳納」之違規行為，堪以認定。
    ２、異議人雖以遠通電收公司未將ｅ通機修好，反加收作業
        處理費50元，並不合理云云置辯，惟依前揭法律規定，
        汽車通行於應繳通行費之公路，經收費站不依規定繳費
        者，徵收機關應向其追繳通行費及加收追繳作業費用，
        故汽車所有人經通知需補繳通行費，本均應加收作業處
        理費，則受委託電子收費業務之遠通電收公司，於補繳
        通知單中加收作業處理費用，於法自屬有據。至於異議
        人同日其他補繳通知單（即99年2月26日13時1分許，行
        經田寮收費站）未加收作業費用，乃是因受委託之遠通
        電收公司，基於該次車輛經電子收費車道，因傳輸過程
        中發生扣款失敗，又無法明確確認失敗原因之情形時（
        有感應到ｅ通機，但扣款失敗），願意自行吸收作業處
        費用，此有上開交通部臺灣區○道○○○路局善化收費
        站99年 8月31日高善稽字第0990001132號函可證。惟「
        無ｅ通機或其他問題致未完成扣款」之原因係「是否固
        定於擋風玻璃中央」、「OBU 角度是否向上傾斜（操作
        按鈕水平線需與地面平行）」、「是否使用遠通電收公
        司提供支架」、「OBU 背面（非卡片面）是否任何阻礙
        物（例如：貼紙、紙板）」、「人為因素未放置」、「
        是否呈現低電量顯示（LO）（建議半年～一年更換電池
        ）」等情形，有交通部臺灣區○道○○○路局泰山收費
        站99年 8月26日傳真回函在卷可稽，此皆與車輛是否正
        確設置及使用ｅ通機有關，遠通電收公司因而各加收作
        業處理費50元，即難謂係不合理。況異議人所有上開車
        輛於同日13時 1分許，行經田寮收費站時，電子收費車
        道系統既仍可感應到ｅ通機，顯見當日12時 8分許、12
        時30分許，該ｅ通機應無故障之情形，是異議人辯稱遠
        通電收公司未將ｅ通機修好，反加收作業處理費50元，
        並不合理云云，尚無可採。
    ３、綜上，異議人所有上開車輛，既有如附表編號１、２所
        示「汽車行駛於應繳費之公路不依規定繳費，經通知限
        期補繳，仍未繳納」之違規行為，則如附表編號１、２
        所示舉發機關依法舉發，均無違誤；原處分機關於99年
        9月17日據以裁處異議人各罰鍰3,000元，亦無不當。
  (二)關於中監違字第裁60-ZCR028345、60-ZDP025084號裁決書
      部分：
    １、按處理違反道路交通管理事件，有關文書送達之程序，
        依行政程序法之規定。違反道路交通管理事件統一裁罰
        標準及處理細則第 5條定有明文。又送達，於應受送達
        人之住居所、事務所或營業所為之；於應送達處所不獲
        會晤應受送達人時，得將文書付與有辨別事理能力之同
        居人、受雇人或應送達處所之接收郵件人員；不能依前
        二條規定為之者，得將文書寄存送達地之地方自治或警
        察機關，並作送達通知書兩份，一份黏貼於應受送達人
        住居所、事務所、營業所或其就業處所門首，另一份交
        由鄰居轉交或置於該送達處所信箱或其他適當位置，以
        為送達。前項情形，由郵政機關為送達者，得將文書寄
        存於送達地之郵政機關。行政程序法第72條第 1項前段
        、第73條第 1項、第74條第1項、第2項定有明文。另行
        政文書依行政程序法第74條第 1項規定為寄存送達者，
        如確已完成文書寄存於地方自治、警察機關或郵政機構
        ，並製作送達通知單2份，1份黏貼於送達處所之門首，
        另 1份交由鄰居轉交或置於送達處所信箱或其他適當位
        置時，無論應受送達人實際上何時受領文書，均以寄存
        之日期視為收受送達之日期，而發生送達之效力（最高
        行政法院95年度裁字第634號裁判要旨參照）。
    ２、異議人所有車牌6V-7599號自用小客車，於99年3月31日
        14時 5分許及同日14時20分許，分別於如附表編號３、
        ４所示時地，因「無ｅ通機或其他問題致未完成扣款」
        ，遠通電收公司即依交通部臺灣區○道○○○路電子收
        費申裝及欠費追繳作業注意事項規定，以「補繳通行費
        及作業處理費通知單」，通知異議人於99年 6月25日以
        前補繳費用，異議人逾期未繳，如附表編號３、４所示
        舉發機關乃以異議人有上開違規事實，逕行製單舉發等
        情，有高速公路局委託遠通電收公司辦理電子收費業務
        送達證書2紙、內政部警政署國道公路警察局ZCR028345
        、ZDP025084號舉發違反道路交通管理事件通知單各1份
        、採證相片 2幀存卷可參，是異議人確有如附表編號３
        、４所示「汽車行駛於應繳費之公路不依規定繳費，經
        通知限期補繳，仍未繳納」之違規行為，堪以認定。
    ３、上開「補繳通行費及作業處理費通知單」2 份係經營運
        單位遠通電收公司委由郵政機關，以掛號方式，郵寄送
        達至異議人之住所地址臺中市○區○○街218巷 12號，
        因未獲會晤異議人本人，亦無受領文書之同居人、受雇
        人或應受送達處所之接收郵件人員，遂均於99年 6月14
        日經送達郵局之郵務士將該通知單寄存在送達地之台中
        大智郵局，並作送達通知書 2份，一份黏貼於異議人住
        居所門首，另一份置於送達處所信箱或適當位置以為送
        達等情，有全戶戶籍資料查詢結果、高速公路局委託遠
        通電收公司辦理電子收費業務送達證書 2份、交通部臺
        灣區○道○○○路局員林收費站99年9月1日高員訴字第
        0990001440號函在卷可按，則上開補繳通行費通知單，
        均已於繳款期限99年 6月25日以前生合法寄存送達於異
        議人之效力，業無疑問。異議人就此部分未按指定期限
        繳納經催繳之費用，當有「汽車行駛於應繳費之公路不
        依規定繳費，經通知限期補繳，仍未繳納」之違規行為
        ，則如附表編號３、４所示舉發機關依前揭法律規定，
        逕行製單舉發；原處分機關並據以裁處異議人罰鍰各3,
        000元，均無違誤。
  (三)綜上所述，異議人確有如附表編號１、２、３、４所示之
      違規事實，原處分機關分別依道路交通管理處罰條例第27
      條第 1項及違反道路交通管理事件統一裁罰基準表之規定
      ，裁處異議人罰鍰各 3,000元，核無違誤。是異議人之聲
      明異議，皆無理由，均應予以駁回。
六、據上論斷，應依道路交通管理處罰條例第87條第 2項，道路
    交通事件處理辦法第18條，裁定如主文。
中    華    民    國    99    年    12    月    20    日
                    交通法庭法  官  張恩賜
以上正本證明與原本無異。
如不服本裁定，得於收受送達後 5日內向本院提出抗告書狀（應
附繕本）。
                            書記官  黃舜民
中    華    民    國    99    年    12    月    20    日
┌──────────────────────────────────┐
│附表：                                                              │
├──┬─────┬─────┬───────┬────┬──────┤
│編號│原  處  分│未繳通行費│違  規  事  實│        │補繳通行費及│
│    │之  裁  決│          ├───────┤舉發機關│作業處理費通│
│    │書  字  號│之時間地點│違  規  時  間│        │知單送達日期│
├──┼─────┼─────┼───────┼────┼──────┤
│ １ │中監違字第│民國99年 2│汽車行駛於應繳│內政部警│99年 5月21日│
│    │裁60-ZHP01│月26日12時│費之公路不依規│政署國道│送達（本人親│
│    │3861號    │8 分許古坑│定繳費（無ｅ通│公路警察│收）        │
│    │          │收費站南（│機或其他問題致│局第八警│            │
│    │          │第10車道）│未完成扣款），│察隊古坑│            │
│    │          │          │經通知補繳，繳│分隊    │            │
│    │          │          │費期限99年6月1│        │            │
│    │          │          │0日止未補繳   │        │            │
│    │          │          ├───────┤        │            │
│    │          │          │99年6月11日   │        │            │
├──┼─────┼─────┼───────┼────┼──────┤
│ ２ │中監違字第│99年 2月26│汽車行駛於應繳│內政部警│99年 5月21日│
│    │裁60-ZHQ01│日12時30分│費之公路不依規│政署國道│送達（本人親│
│    │2815號    │許白河收費│定繳費（無ｅ通│公路警察│收）        │
│    │          │站南（第10│機或其他問題致│局第八警│            │
│    │          │車道）    │未完成扣款），│察隊白河│            │
│    │          │          │經通知補繳，繳│分隊    │            │
│    │          │          │費期限99年6月1│        │            │
│    │          │          │0日止未補繳   │        │            │
│    │          │          ├───────┤        │            │
│    │          │          │99年6月11日   │        │            │
├──┼─────┼─────┼───────┼────┼──────┤
│ ３ │中監違字第│99年 3月31│汽車行駛於應繳│內政部警│99年 6月14日│
│    │裁60-ZCR02│日14時 5分│費之公路不依規│政署國道│寄存送達（寄│
│    │8345號    │許員林收費│定繳費（無ｅ通│公路警察│存台中大智郵│
│    │          │站南（第 8│機或其他問題致│局第三警│局）        │
│    │          │車道）    │未完成扣款），│察隊員林│            │
│    │          │          │經通知補繳，繳│分隊    │            │
│    │          │          │費期限99年6月2│        │            │
│    │          │          │5日止未補繳   │        │            │
│    │          │          ├───────┤        │            │
│    │          │          │99年6月26日   │        │            │
├──┼─────┼─────┼───────┼────┼──────┤
│ ４ │中監違字第│99年 3月31│汽車行駛於應繳│內政部警│99年 6月14日│
│    │裁60-ZDP02│日14時20分│費之公路不依規│政署國道│寄存送達（寄│
│    │5084號    │許斗南收費│定繳費（無ｅ通│公路警察│存台中大智郵│
│    │          │站南（第 8│機或其他問題致│局第四警│局）        │
│    │          │車道）    │未完成扣款），│察隊斗南│            │
│    │          │          │經通知補繳，繳│分隊    │            │
│    │          │          │費期限99年6月2│        │            │
│    │          │          │5日止未補繳   │        │            │
│    │          │          ├───────┤        │            │
│    │          │          │99年6月26日   │        │            │
└──┴─────┴─────┴───────┴────┴──────┘

司法院資訊處製作；財團法人民間司法改革基金會備份。
